臺灣臺東地方法院刑事判決　　　　　　　　95年度易字第76號
公　訴　人　臺灣臺東地方法院檢察署檢察官
被　　　告　甲○○
上列被告因贓物案件，經檢察官提起公訴（95年度偵字第947號）
，本院判決如下：
    主  文
甲○○故買贓物，處有期徒刑參月，如易科罰金，以銀元參佰元
即新臺幣玖佰元折算壹日。
    事  實
一、甲○○明知陳慶祥 (另案偵辦中)於民國94年1月25日21時許
    ，在臺東縣太麻里鄉美和村2鄰美和8之1號內所出售之保安
    牌排油煙機 (係乙○○所有，於93年12月20日在臺東縣太麻
    里鄉美和村8鄰荒野29號倉庫內失竊)1 台係來路不明之贓物
    ，竟仍基於故買贓物之犯意，和陳慶祥約定以新臺幣 (下同
    )2,500 元為價，再用甲○○所有之抽水機互易而買受上開
    排油煙機，成交後陳慶祥即委由陶玉潤將上開排油煙機運送
    至甲○○位在臺東縣太麻里鄉美和村荒野38號之東展釋迦行
    營業處所，並由甲○○委請程顯貴代為裝設使用，嗣因故障
    ，甲○○委請知本瓦斯行乙○○修理時，始查知上情。
二、案經臺灣臺東地方法院檢察署檢察官自動檢舉偵查起訴。
    理  由
一、按被告以外之人於審判外之言詞或書面陳述，除法律有規定
    者外，不得作為證據，刑事訴訟法第159條第1項固定有明文
    。惟被告以外之人於審判外之陳述，雖不符同法第159條之1
    至之4規定，但經當事人於審判程序同意作為證據，法院審
    酌該言詞陳述或書面作成時之情況，認為適當者，亦得為證
    據，且當事人、辯護人於法院調查證據時，知有第159條第1
    項不得為證據之情形，而未於言詞辯論終結前聲明異議者，
    視為有前項之同意，刑事訴訟法第159條之5亦規定甚明。本
    件證人乙○○、陳慶祥、程顯貴於警詢中之陳述，其性質雖
    屬傳聞證據，復未再於法院審理中為陳述，且查無符合同法
    第159條之1至之4等前4條之情形，然其等所為之上開警詢筆
    錄內容，業經本院審理時予以提示並告以要旨，且各經檢察
    官及被告等人表示意見。當事人已知上述筆錄乃傳聞證據，
    且均同意作為本案之證據，依上開規定，是其等於警詢中之
    證言自有證據能力，本院審酌上開筆錄作成時，較無人情施
    壓或干擾，亦無不當取供之情形，認為以之作為本案之證據
    亦屬適當，是其等於警詢之證言自具有證據能力，合先敘明
    。
二、訊據被告甲○○固坦承於94年1月25日21時許，在臺東縣太
    麻里鄉美和村美和8之1號陳慶祥住處內，以2,500元價格向
    陳慶祥購得保安牌排油煙機1台，並約定以其所有之抽水機
    與之互易之事實，惟矢口否認有故買贓物之犯行，辯稱: 其
    與陳慶祥係舊識，不知陳慶祥所出售之排油煙機係贓物，如
    果知道是贓物，就不會叫乙○○來修理云云，經查:
(一)證人即知本瓦斯行乙○○於警詢中證稱:93 年年尾，在臺東
    縣太麻里鄉美和村8鄰荒野29號倉庫內失竊保安牌排油煙機
    約20多台，保安牌排油煙機每台值5,500元，臺東地區只有
    知本瓦斯行一家經銷，被告經營之東展釋迦行內之保安牌排
    油煙機確係知本瓦斯行所失竊之物等語 (見警卷第9頁)，核
    與證人莊元龍於偵查中結稱: 排油煙機是渠1個人開紅色箱
    型車去偷的，以3,000元的價格售予陳慶祥等語 (見偵卷第9
    頁至第10頁)，及證人陳慶祥於偵查中證稱: 「是在賣給甲
    ○○前1個多月，在莊元龍家裡，以2,500元買1台排油煙機
    ，後來莊元龍打電話給我稱先前出賣的排油煙機是贓物，他
    賣給別人的部分已經出事，所以我就把排油煙機拿到田裡藏
    起來，然後問甲○○我買到贓物要怎麼辦，他就說叫我把東
    西賣給他，我就拜託陶玉潤開車載排油煙機去甲○○家裡給
    他，我有事先告訴甲○○那台排油煙機是贓物，他說有事他
    自己負責所以我才賣給他，錢我沒有拿到，因為我跟他換1
    台舊的抽水機，抽水機是隔2天我自己去他家載的。」等語
    (見偵卷第3頁至第4頁)所述情節相符，是被告買受之保安牌
    排油煙機係莊元龍至知本瓦斯行竊取後，售予陳慶祥再轉賣
    予被告等情，堪予採信。
(二)被告於本院審理時雖供稱: 「排油煙機沒有包裝，當時在風
    扇的地方，都還可以看到田裡面的雜草，機具看起來還有7
    、8 分新，裡面雖然有雜草，但看起來還算是很新，也沒有
    使用過的情況，沒有向陳慶祥要保證書，如果有壞掉，會叫
    人修理。」等語 (見本院96年1月2日審判筆錄第5頁)，核與
    警詢時供稱: 「是全新的，但是陳慶祥的朋友送來時外表及
    裡面有雜草。」等語 (見警卷第11頁背面)不符，參以證人
    即為被告裝設排油煙機之水電工程顯貴證稱: 「是全新的，
    因為它完好如初，而且還有保護膜未拆封。」等語 (見警卷
    第15頁背面)，可認被告以2,500元買受之保安牌排油煙機係
    全新之物品，保護膜未拆封，沒有包裝，未附保證書，且外
    表及裡面都有田裡的雜草。
(三)被告與陳慶祥既為同村舊識，理應知悉陳慶祥平日務農，非
    以出售排油煙機為業，今竟以低於市價4成之價格向陳慶祥
    購入既無包裝、又未附保證書，且裡外皆有田裡雜草的全新
    排油煙機，其有贓物之認識，自甚彰明，陳慶祥證稱被告買
    受之初即已知悉上開排油煙機係贓物乙節，信而有徵，堪信
    為實在，此外，復有贓物認領保管單 (見警卷第16頁)、現
    場照片6幀 (見警卷第24頁至第28頁)附卷足憑，是被告上開
    辯解無非係畏罪飾卸之詞，委無可採，本件事證已甚明確，
    被告犯行洵堪認定，應依法論科。
三、查被告行為後，刑法及其施行法業於95年7月1日修正施行，
    關於新舊法律變更之比較適用，原則上應就罪刑有關之共犯
    、未遂犯、想像競合犯、牽連犯、連續犯、結合犯，以及累
    犯加重、自首減輕暨其他法定加減原因 (如身分加減)等一
    切情形，綜其全部罪刑之結果而為比較 (最高法院95年第8
    次刑事庭會議決議參照)，查本件被告所犯刑法第349條第2
    項之罪之主刑為5年以下有期徒刑、拘役或科或併科1千元以
    下罰金，被告犯罪時之刑法就罰金刑之規定，依修正前刑法
    第33條第5款規定，罰金刑應處銀元1元以上，並應依修正前
    罰金罰鍰提高標準條例第1條規定，就其原定數額得提高為2
    倍至10倍，但法律已依一定比率規定罰金或罰鍰之數額或倍
    數者，依其規定。惟前揭修正施行之刑法第33條第5款則規
    定：「罰金：新臺幣1千元以上，以百元計算之」，而95年6
    月14日修正公布之刑法施行法第1條之1第2項規定：「94年1
    月7日刑法修正時，刑法分則編未修正之條文定有罰金者，
    自94年1月7日刑法修正施行後，就其所定數額提高為30倍，
    但72年6月26日至94年1月7日新增或修正之條文，就其所定
    數額提高為3倍」，比較修正前後之罰金刑輕重，該罰金刑
    之最低刑度於修法後已有加重，故以修正公布施行前之刑法
    規定較有利於被告，應依刑法第2條第1項前段規定，適用被
    告行為時之修正前刑法相關規定論處，合予敘明。
四、核被告所為，係犯刑法第349條第2項故買贓物罪。爰審酌被
    告故買贓物，增加被害人追償及司法查緝困難，且其犯後猶
    飾詞狡辯，顯無悔意，暨考量其犯罪手段、因此所獲之利益
    ，及其素行、生活狀況、智識程度等一切情狀，量處如主文
    所示之刑；再被告犯罪時之刑法第41條第1項前段規定：「
    犯最重本刑為5年以下有期徒刑以下之刑之罪，而受6個月以
    下有期徒刑或拘役之宣告，因身體、教育、職業、家庭之關
    係或其他正當事由，執行顯有困難者，得以1元以上3元以下
    折算1日，易科罰金」；又被告行為時之易科罰金折算標準
    ，修正前罰金罰鍰提高標準條例第2條前段（現已刪除）規
    定，就其原定數額提高為100倍折算1日，則本件被告行為時
    之易科罰金折算標準，應以銀元300元折算1日，經折算為新
    臺幣後，應以新臺幣900元折算為1日。惟95年7月1日施行之
    刑法第41條第1項前段則規定：「犯最重本刑為5年以下有期
    徒刑以下之刑之罪，而受6個月以下有期徒刑或拘役之宣告
    者，得以新臺幣1千元、2千元或3千元折算1日，易科罰金」
    ，比較修正前後之易科罰金折算標準，以修正前之規定，較
    有利於被告，應依修正前相關規定諭知易科罰金之折算標準
    ，併此敘明。
五、據上論斷，應依刑事訴訟法第299條第1項前段，刑法第349
    條第2項、修正前刑法第41條第1項前段，罰金罰鍰提高標準
    條例第1條前段、修正前罰金罰鍰提高標準條例第2條，判決
    如主文。
本案經檢察官丙○○到庭執行職務。
中　　華　　民　　國　　96　　年　　1　　月　　16　　日
                    刑事第第二庭審判長法  官  李水源
                                      法　官  簡芳潔
                                      法  官  曾宗欽
以上正本證明與原本無異。
如不服本判決，應於判決送達後10日內向本院提出上訴狀（須附
繕本）。
「切勿逕送上級法院」
                                      書記官　沈茜庭
中　　華　　民　　國　　96　　年　　1　　月　　16　　日
附錄本案論罪科刑法條全文：
刑法349條第2項：
搬運、寄藏、故買贓物或為牙保者，處5年以下有期徒刑、拘役
或科或併科1,000元以下罰金。
